【裁判字號】    98,易,4098
【裁判日期】    990111
【裁判案由】    詐欺
【裁判全文】
臺灣臺中地方法院刑事判決              98年度易字第4098號
公  訴  人  臺灣臺中地方法院檢察署檢察官
被      告  甲○○
上列被告因詐欺案件，經檢察官提起公訴（98年度偵緝字第2227
號）及移送併辦（98年度偵緝字第2228號），被告於本院準備程
序中就被訴之事實為有罪之陳述，經本院合議庭裁定由受命法官
獨任進行簡式審判程序審理，判決如下：
    主      文
甲○○幫助意圖為自己不法之所有，以詐術使人將本人之物交付
，處拘役伍拾伍日，如易科罰金，以新臺幣壹仟元折算壹日。
    事實及理由
壹、程序方面
    刑事訴訟法第273條之1第1 項規定除被告所犯為死刑、無期
    徒刑、最輕本刑為3 年以上有期徒刑之罪或高等法院管轄第
    一審案件者外，於審判期日前之程序進行中，被告先就被訴
    事實為有罪之陳述時，審判長得告知被告簡式審判程序之旨
    ，並聽取當事人、代理人、辯護人及輔佐人之意見後，裁定
    進行簡式審判程序。查本案被告甲○○被訴詐欺案件，非前
    開不得進行簡式審判程序之案件，經被告於本院審理時就被
    訴之事實為有罪之陳述，且經本院告知被告簡式審判程序之
    旨，聽取被告及檢察官之意見後，爰依刑事訴訟法第273 條
    之1第1項規定裁定改依簡式審判程序審判之，先予敘明。
貳、實體方面
一、犯罪事實：
  (一)甲○○乃具相當社會生活經驗之人，明知對於貿然將自己申
    辦之行動電話門號，交付予其他不熟悉人任意使用，可能因
    此供人利用為犯罪所用，而坊間每每發生有人因人頭手機而
    遭詐騙，嗣將款項匯入人頭帳戶後遭提領一空，致追索不能
    一事，並對所提供之行動電話門號可能因而幫助他人從事詐
    欺不法犯罪有預見，仍於不違背其本意情形下，基於幫助真
    實姓名年籍不詳綽號「小青」之成年女子（下稱「小青」）
    及其所屬詐欺集團成年成員詐欺取財之未必故意，於民國97
    年6、7月間某日晚上，在臺中縣東平路上某觀光夜市內，將
    其向威寶電信公司所申請之行動電話門號0000000000號（即
    SIM卡1張，下稱系爭手機門號）交付予「小青」，供其所屬
    之詐欺集團為詐欺犯行使用。嗣「小青」取得系爭手機門號
    後，與其所屬之其他詐欺集團成員，共同基於意圖為自己不
    法所有之犯意聯絡，先於雅虎奇摩公司之拍賣網站上，刊登
    販售SONY T70數位相機訊息，並以前開系爭手機門號作為聯
    絡之用，嗣乙○○於97年7月3日晚間11時52分許，在其位於
    臺中市○區○○街39巷30之1 號住處，上網瀏覽前開網站訊
    息後即陷於錯誤，而下標購買上開SONY T70數位相機，並於
    同年月4 日上午10時53分許，依詐欺集團成員之指示，至臺
    中雙十路郵局臨櫃匯款新臺幣（下同）6,100 元至林育瑋所
    申辦之鹿港郵局帳號00000000000000號之帳戶內（林育瑋上
    開郵局帳戶，係由其母黃美華交由不詳詐欺集團成員，黃美
    華該幫助詐欺犯行部分，經臺灣高等法院臺中分院98年度上
    易字625號判決判處有期徒刑4月，如易科罰金，以新臺幣1,
    000元折算1日確定。）。嗣乙○○匯款後，並未收到上開SO
    NY T70數位相機，遂撥打詐欺集團成員於網路上作為聯絡之
    用之系爭手機門號，而經詐欺集團成員告知乙○○所購買之
    相機會於同年月7日收到，惟乙○○至同年月8日仍未收到前
    開相機，始發覺受騙而報警處理，經警循線查悉上情。
  (二)案經臺中市警察局第二分局報告暨臺中市警察局移送臺灣臺
    中地方法院檢察署檢察官偵查後起訴。
二、上開犯罪事實，業據被告甲○○於本院準備程序時坦承不諱
    ，核與證人即被害人乙○○於警詢時證述情節大致相符，並
    有上開被告系爭手機門號之申登人資料及通聯調閱查詢單、
    林育瑋前開郵局帳戶之客戶開戶基本資料及客戶歷史明細查
    詢資料、內政部警政署反詐騙案件紀錄表、臺中市警察局第
    二分局永興派出所受理詐騙帳戶通報警示簡便格式表及受理
    刑事案件報案三聯單、上開販賣SONY T70數位相機之得標信
    、IP登入資料及證人即被害人乙○○所提出之郵政國內匯款
    執據1 份附卷足稽，是被告出於任意性之自白核與事實相符
    ，足堪採信。本案事證明確，被告犯行堪以認定，應予依法
    論科。
三、按刑法上之幫助犯，係對於犯罪與正犯有共同之認識，而以
    幫助之意思，對於正犯資以助力，而未參與實施犯罪之行為
    者而言，最高法院49年台上字第77號判例意旨可資參照。是
    以，如未參與實施犯罪構成要件之行為，且係出於幫助之意
    思提供助力，即屬幫助犯，而非共同正犯。查本案被告甲○
    ○基於幫助之犯意，提供系爭手機門號予「小青」使用，嗣
    該「小青」所屬詐欺集團之成年成員利用被告之幫助，意圖
    為自己不法之所有，向被害人乙○○施用詐術，使其陷於錯
    誤，因而轉帳匯款至該詐欺集團所提供之帳戶內，並使用上
    開被告所提供之系爭手機門號作為與被害人聯絡之用，是被
    告所為係參與詐欺罪構成要件以外之行為，且在無證據證明
    被告係以正犯而非以幫助犯之犯意參與犯罪之情形下，應認
    其所為係幫助犯而非正犯行為。是核被告所為，係犯刑法第
    30條第1項、第339 條第1項之幫助詐欺取財罪。又被告幫助
    前述「小青」所屬詐欺集團犯詐欺罪，應依刑法第30條第2
    項規定，按正犯之刑減輕之。爰審酌被告犯罪之動機、目的
    、手段，其交付其所申請之手機門號予他人供犯罪使用之行
    為，紊亂社會正常交易秩序，並使不法之徒藉此輕易於詐騙
    後取得財物，致檢警難以追緝，助長詐騙犯罪風氣，並提高
    社會大眾遭受詐騙損失之風險，兼衡被告幫助行為所造成被
    害人之財物損失僅6,100 元，非屬甚鉅，及其於犯罪後終能
    於本院審理時坦承犯行，尚具悔意等一切情狀，量處如主文
    所示之刑，並諭知易科罰金之折算標準，以示懲儆。
四、至於檢察官移送併辦（臺灣臺中地方法院檢察署九98年度偵
    緝字第2228號）部分，與本案起訴部分，係屬同一事實，為
    同一案件，本院自得併予審理，附此敘明。
據上論斷，應依刑事訴訟法第273 條之1第1項、第299條第1項前
段，刑法第30條、第339 條第1項、第41條第1項前段，刑法施行
法第1條之1第1項、第2項前段，判決如主文。
本案經檢察官丙○○到庭執行職務。
中    華    民    國    99    年    1     月    11    日
                  刑事第四庭  法  官  潘曉玫
以上正本證明與原本無異。
如不服本判決應於收受判決後10日內向本院提出上訴書狀，並應
敘述具體理由；其未敘述上訴理由者，應於上訴期間屆滿後20日
內向本院補提理由書（均須按他造當事人之人數附繕本）「切勿
逕送上級法院」。
告訴人或被害人對於判決如有不服具備理由請求檢察官上訴者，
其上訴期間之計算係以檢察官收受判決正本之日期為準。
                              書記官  張齡方
中    華    民    國    99    年    1     月    11    日
附錄論罪科刑法條
中華民國刑法第339條
（普通詐欺罪）
意圖為自己或第三人不法之所有，以詐術使人將本人或第三人之
物交付者，處 5 年以下有期徒刑、拘役或科或併科 1 千元以下
罰金。
以前項方法得財產上不法之利益或使第三人得之者，亦同。
前二項之未遂犯罰之。

司法院資訊處製作；財團法人民間司法改革基金會備份。
